臺灣桃園地方法院民事判決
110年度重訴字第155號
原      告  許江寶珠
            江月鳳  
            簡江月雲

            陳長生  
共      同
訴訟代理人  段誠綱律師
            黃博聖律師
            張立業律師
被      告  江再思  
            王明松  
共      同
訴訟代理人            蕭萬龍律師
複  代理人            邱馨儀律師
上列當事人間請求給付價金等事件，本院於民國111年10月5日言
詞辯論終結，判決如下：
     主     文
被告江再思應給付原告許江寶珠新臺幣玖拾壹萬壹仟叁佰貳拾元
，及自民國一一０年八月十七日起至清償日止，按週年利率5％計
算之利息。
被告江再思應給付原告江月鳳新臺幣玖拾壹萬壹仟叁佰貳拾元，
及自民國一一０年八月十七日起至清償日止，按週年利率5％計算
之利息。
被告江再思應給付原告簡江月雲新臺幣玖拾壹萬壹仟叁佰貳拾元
，及自民國一一０年八月十七日起至清償日止，按週年利率5％計
算之利息。
被告江再思應給付原告陳長生新臺幣叁拾萬叁仟陸佰玖拾柒元，
及自民國一一０年八月十七日起至清償日止，按週年利率5％計算
之利息。
原告其餘之訴駁回。
訴訟費用由被告江再思負擔三分之一，餘由原告負擔。
本判決第一項於原告許江寶珠以新臺幣叁拾貳萬元供擔保後，得
假執行。但被告江再思以新臺幣玖拾壹萬壹仟叁佰貳拾元為原告
許江寶珠預供擔保，得免為假執行。
本判決第二項於原告江月鳳以新臺幣叁拾貳萬元供擔保後，得假
執行。但被告江再思以新臺幣玖拾壹萬壹仟叁佰貳拾元為原告江
月鳳預供擔保，得免為假執行。
本判決第三項於原告簡江月雲以新臺幣叁拾貳萬元供擔保後，得
假執行。但被告江再思以新臺幣玖拾壹萬壹仟叁佰貳拾元為原告
簡江月雲預供擔保，得免為假執行。
本判決第四項於原告陳長生以新臺幣壹拾壹萬元供擔保後，得假
執行。但被告江再思以新臺幣叁拾萬叁仟陸佰玖拾柒元為原告陳
長生預供擔保，得免為假執行。
原告其餘假執行之聲請駁回。
    事實及理由
甲、程序方面：
一、按訴狀送達後，原告不得將原訴變更或追加他訴。但有下列
    各款情形之一者，不在此限：三、擴張或減縮應受判決事項
    之聲明者，民事訴訟法第255條第1項第3款定有明文。查原
    告起訴訴之聲明原為：「（一）被告江再思應給付原告許江
    寶珠新臺幣（下同）2,156,680元，及自起訴狀繕本送達之
    翌日起至清償日止，按週年利率5％計算之利息。（二）被告
    江再思應給付原告江月鳳2,156,680元，及自起訴狀繕本送
    達之翌日起至清償日止，按週年利率5％計算之利息。（三）
    被告江再思應給付原告簡江月雲2,156,680元，及自起訴狀
    繕本送達之翌日起至清償日止，按週年利率5％計算之利息。
    （四）被告江再思應給付原告陳長生718,714元，及自起訴
    狀繕本送達之翌日起至清償日止，按週年利率5％計算之利息
    。（五）被告江再思與被告王明松應就桃園市○○區○○段000
    號建號即門牌號碼為桃園市○○區○○路0000巷00弄00○00號之
    建物，及桃園市○○區○○段000地號土地（權利範圍1000分之1
    14），於民國109年9月23日所為之贈與行為，及於109年11
    月3日所為之所有權移轉行為，均應撤銷。（六）被告王明
    松應將第五項建物及土地於109年11月3日所為以買賣為登記
    原因之所有權移轉登記予以塗銷，回復登記成被告江再思所
    有。（七）被告江再思與被告王明松應就桃園市○○區○○段00
    0號建號即門牌號碼為桃園市○○區○○○街00號之建物（權利範
    圍為全部），及桃園市○○區○○段000地號土地（權利範圍4分
    之1）（如附表二所示土地及建物），於109年9月23日所為
    之贈與行為，及於109年11月3日所為之所有權移轉行為，均
    應撤銷。（八）被告王明松應將第七項建物及土地於109年1
    1月3日所為以買賣為登記原因之所有權移轉登記予以塗銷，
    回復登記成被告江再思所有。（九）願供擔保，准就聲明第
    一至第四項宣告假執行。」，有民事起訴狀在卷可參；嗣於
    111年4月22日準備狀變更聲明為：「（一）被告江再思應給
    付原告許江寶珠931,760元，及自起訴狀繕本送達之翌日起
    至清償日止，按週年利率5％計算之利息。（二）被告江再思
    應給付原告江月鳳931,760元，及自起訴狀繕本送達之翌日
    起至清償日止，按週年利率5％計算之利息。（三）被告江再
    思應給付原告簡江月雲931,760元，及自起訴狀繕本送達之
    翌日起至清償日止，按週年利率5％計算之利息。（四）被告
    江再思應給付原告陳長生310,509元，及自起訴狀繕本送達
    之翌日起至清償日止，按週年利率5％計算之利息。（五）被
    告江再思與被告王明松應就如附表二所示土地及建物，於10
    9年9月23日所為之贈與行為，及於109年11月3日所為之所有
    權移轉行為，均應撤銷。（六）被告王明松應將第五項建物
    及土地於109年11月3日所為以買賣為登記原因之所有權移轉
    登記予以塗銷，回復登記成被告江再思所有。（七）願供擔
    保，准就第一至第四項聲明宣告假執行」，有準備狀在卷可
    參（見本院卷二第140頁）。核原告上開變更，係減縮應受
    判決事項之聲明，依前揭規定，應予准許。
乙、實體方面：
一、原告起訴主張：兩造被繼承人江來傳往生後，繼承人江再思
    、江邱美、江月女、許江寶珠、簡江月雲、江月鳳、陳長生
    、陳木生、陳秀春等八人於民國79年10月30日對所遺留如附
    表一所示之不動產簽訂協議書（下稱遺產協議書），契約內
    容為所有不動產登記被告江再思名下，然原告許江寶珠、簡
    江月雲、江月鳳各應分配出售土地時40坪土地之價款；陳長
    生分配13.33坪價款。然被告江再思在98年間已將如附表一
    所示1、2土地出售第三人；109年11間將附表一所示3地號土
    地出售，卻未依遺產協議書將原告等所應分配之款項分給原
    告，故原告等依遺產協議書請求被告給付渠等所應得之價款
    。被告出售土地之價款依照買主林本章所提供契約為92,211
    ,680元，每坪價金約為23,294元，扣除賣方應負擔之仲介費
    用2,024,300元，原告許江寶珠、簡江月雲、江月鳳各應分
    配得之價款均為931,760元；陳長生應分得之價款為310,509
    元。被告江再思積欠原告等人依照遺產協議書所應給付之價
    款，卻於109年11月3日將其名下如附表二所示土地及建物之
    不動產無償贈與移轉登記給被告王明松，阻止原告等行使求
    償權利，侵害原告等權利，被告等將應所為之移轉行為撤銷
    ，回復登記為江再思所有。爰依係爭遺產協議書、民法第24
    4條第1項規定提起本件訴訟等語。併聲明：如變更後聲明。
二、被告方面：
（一）被告江再思部分：雙方在父親江來傳往生時，於79年10月
      30日確實有簽訂遺產協議書。當初出售土地是被告母親將
      江邱美主導，當時出售後所得價款江邱美曾匯款200萬元
      至許江寶珠女兒許靖君之銀行帳戶內，被告聽聞邱江美已
      將原告等所應分得之價款分配給原告等人。當初出售土地
      所有地主支付公關費用850,100元、仲介費用為8,383,000
      元應先扣除後，才能計算出原告等應分配之價款。另被告
      江再思出售如附表二所示土地及建物給被告王明松，乃是
      因積欠民間債務甚多，無法周轉，因此被告王明松出資購
      買附表二所示建物及土地。雙方買賣有支付買賣價金，並
      且辦理貸款，雙方並非無償贈與，原告之請求顯無理由等
      語置變。併答辯聲明：原告之訴及假執行之聲請均駁回。
      如受不利判決，願供擔保宣告免為假執行。
（二）被告王明松部分：被告王明松當初向被告江再思購買如附
      表二所示土地及建物，乃是因其積欠民間債務甚多，無法
      周轉，因此被告王明松出資購買系爭房地。伊有支付買賣
      價金，並且辦理貸款，現仍在繳納房貸，雙方並非無償贈
      與，原告之請求顯無理由等語置辯，並答辯聲明：原告之
      訴駁回。訴訟費用由原告負擔。
三、兩造不爭執部分：
（一）雙方於79年10月30日簽訂如本院卷一第21頁之協議書：「
      立協議書江再思（以下簡稱甲方）江秋美等8人（以下簡
      稱為乙方），今甲乙雙方就先父江來傳遺留不動產部分，
      甲乙雙方協議分配條款如下：（一）不動產標示如下：1
      、八德鄉大湳段656地號，面積零二四五九公頃，持分三
      分之。2、同段657之1地號，面積16014公頃，持分三分之
      一。3、同段827地號，面積0253公頃，持分十二分之二。
      （二）右列不動產乙方同意由甲方登記繼承名義人，實際
      遺留不動產分配如下：江邱美分得40坪；許江寶珠分得40
      坪；簡江月雲分得40坪；江月鳳分得40坪；江月女分得40
      坪；陳長生分得13.33坪；陳木生分得13.33坪；陳秀春分
      得13.33坪。（三）右列乙方所取得坪數，俟甲方登記名
      義出售同時，甲方應將乙方所應有持分坪數所得價款交予
      乙方收受，所應繳納稅款由各人應分得坪數各自負擔。（
      四）甲方並同意先父遺留不動產出售前，江月女未出嫁時
      ，另由甲方（除前列坪數外）另提撥10坪予江月女小姐，
      在不動產出售前，江月女已出嫁，此約定則無效，江月女
      所分得坪數依前項所載。」
（二）被告江再思於97年3月29日將附表一所示1、2之土地出售
      給第三人林本章，雙方簽訂如本院卷二第94至108頁之契
      約書（下稱系爭土地買賣契約書）；被告江再思另於109
      年9月間將附表一所示3土地出售給他人。
（三）就如附表二所示土地及建物，被告二人109年8月30日簽訂
      買賣契約，總價款700萬元，被告王明松於109年9月8日匯
      入江再思名下55萬元；9月30日匯款65萬元；109年11月5
      日匯款100萬元，另由土地銀行貸款所獲得之480萬元直接
      匯入江再思名下（詳見本院卷一285至287頁）。現王明松
      仍每月清償貸款約10,774元（詳見本院卷一第373頁）。
四、本院之判斷：
（一）、就原告請求給付價金部分：
  １、被告江再思抗辯出售如附表一所示1、2地號土地時是母親
      邱江美主導，且已將原告等所應分得之價款給付完畢，然
      為原告所否認。惟被告並無提出任何證據足以證明，有將
      原告等所應分配之款項給付。且雙方對於如附表一所示1
      、2地號之土地每坪出售價格，及原告等所應分配之價款
      數額未達共識，被告豈可能已將原告等依照遺產協議書所
      應分得之價款給付呢。故被告辯稱原告等所應分配之款項
      已經給付，顯無可採。
  ２、如附表一所示1、2地號土地買主林本章回覆本院之詢問是
      否有支付公關費用及仲介費用其函覆：「當時約定仲介費
      （介紹費）為90萬元，沒有其他公關費。仲介費（介紹費
      ）由買方負擔，支付給介紹人蘇國義。來函附件二不是買
      賣契約的一部分，但是簽約時即已雙方確認，賣方應負介
      紹人之介紹費，由買方自尾款中扣除直接支付介紹人蘇國
      義」（詳見本院卷二第273、275頁）。故被告辯稱有支付
      公關費850,100元，然又未提出何證據足以證明確實有支
      付此筆費用，顯無可採。
  ３、至於本件土地買賣江再思等地主支付多少仲介費用，被告
      主張為8,383,000元，原告主張為2,024,300元。由林本章
      之回覆內容（詳見本院卷第275頁之內容）賣方仲介費用
      為2,024,300元，是由其開立支票支付。故被告王再思主
      張仲介費用為8,383,000元，然就超過2,024,300元，當初
      土地出賣人是何人以何種方式支付，直至言詞論終結前，
      均未見被告江再思提出任何證據足以證明，故江再思等地
      主出售系爭土地之仲介費用應為2,024,300元，較為可採
      。
  ４、當初附表一所示1、2地號土地買賣價款為（詳見系爭土地
      買賣契約書）92,211,680元，扣除仲介費用2,024,300元
      ，實際獲得價款為90,187,380元。換算每坪為22,782.7元
      （計算方式為（2459.06＋16015.64＝18474.70×17/24，相
      當於3958.59坪；90,187,380元÷3958.59坪＝22,782.7元）
      。故許江寶珠、江月鳳、簡江月雲各得請求40坪之價金為
      40坪×22,783元＝911,320元；陳長生得請求之價款為22,78
      3元×13.33坪＝303,697元，逾此部分之請求為無理由，應
      予駁回。
  ５、從而，原告等依據遺產協議書，原告許江寶珠、江月鳳、
      簡江月雲各請求被告江再思給付911,320元；陳長生請求
      被告江再思給付303,697元，為有理由，應予准許。逾此
      範圍之請求，為無理由，應予駁回。
（二）就原告等請求被告等撤銷如附表二所示土地及建物贈與部
      分：原告主張如附表二所示土及建物係江再思贈與王明松
      ，兩造間並無成立買賣契約，為被告等所否認，並以前詞
      置辯，茲就兩造爭執析述如下：
　１、民事訴訟法第277條規定：「當事人主張有利於己之事實者
      ，就其事實有舉證之責任。但法律別有規定，或依其情形
      顯失公平者，不在此限。」故民事訴訟如係由原告主張權
      利者，應先由原告負舉證之責任，若原告先不能舉證，以
      證實自己主張之事實為真實，則被告就其抗辯即令不能舉
      證，或其所舉證據尚有疵累，亦應駁回原告之請求。又債
      權人對於債務人所為之無償行為，如欲依民法第244條第1
      項之規定聲請法院撤銷，必先證明債務人確有為無償行為
      ，且自己之權利係因該項行為致受損害而後可，否則即無
      撤銷權行使可言。原告既主張被告江再思之行為有民法第
      244條第1項規定之情事，而被告王明松對其購買如附表二
      所示土地及建物不動產之資金來源說明，則明確否認係被
      告江再思所贈與等語。故依法原告自應舉證證明被告間存
      在其所稱之贈與關係。
  ２、經查，被告王明松稱其購買如附表二所示土地及建物不動
      產之資金係來源於貸款及自有資金，與被告江再思更無任
      何關係，並提出江再思收受匯款資料之合作金庫銀行存摺
      明細影本為證，既然被告間就系爭房地買賣價款之給付已
      經提出證據證明，且被告王明松現仍清償土地銀行貸款。
      原告就被告前開抗辯亦無進一步陳述，顯見本件原告僅係
      以個人臆測之詞提起本件訴訟，其並無任何積極證據足資
      證明。則原告對於主張被告間就如附表二所示土地及建物
      係江再思贈與王明松之事實既無法舉證以實其說，依上開
      說明，自應駁回其訴。原告此部分之主張，顯無理由，應
      予駁回。
  ３、從而，原告無法證明被告等如附表二所示土地及建物是贈
      與無償行為，故基於民法第244條第1項規定，撤銷被告間
      之買賣契約，為無理由，應予駁回。
五、按給付無確定期限者，債務人於債權人得請求給付時，經其
    催告而未為給付，自受催告時起，負遲延責任。其經債權人
    起訴而送達訴狀，或依督促程序送達支付命令，或為其他相
    類之行為者，與催告有同一之效力。遲延之債務，以支付金
    錢為標的者，債權人得請求依法定利率計算之遲延利息；應
    付利息之債務，其利率未經約定，亦無法律可據者，週年利
    率為百分之5 ，民法第229 條第2 項、第233 條第1 項前段
    及第203 條分別定有明文。經查，被告對原告等所應負之上
    開給付義務，雖未經特約而無確定期限或約定利率，然其既
    經收受原告之民事起訴狀繕本之送達，依前開說明，自應從
    該訴狀繕本送達翌日即110年8月17日，按週年利率5%計算之
    利息，對原告負遲延責任。原告就此所為之主張，即屬有據
    。
六、綜上所述，原告等依據係爭遺產協議書，原告許江寶珠、江
    月鳳、簡江月雲各請求被告江再思給付911,320元；陳長生
    請求被告江再思給付303,697元及均自110年8月17日起至清
    償日止，按週年利率5％計算之利息，為有理由，應予准許。
    逾此範圍之請求，為無理由，應予駁回。另原告等依民法第
    244條第1項撤銷被告間就如附表二所示土地及建物買賣，為
    無理由，應予駁回。
七、兩造陳明願供擔保，聲請宣告假執行及免為假執行，經核原
    告勝訴部分，合於法律規定，爰分別酌定相當之擔保金額宣
    告之；至原告敗訴部分，其假執行之聲請已失所附麗，應併
    予駁回。
八、本件事證已臻明確，兩造其餘攻擊防禦方法及所舉證據，核
    與本件判決結果不生影響，爰不再逐一論列，併此敘明。
九、訴訟費用負擔之依據：民事訴訟法第79條。
中　　華　　民　　國　　111 　年　　11　　月　　2 　　日
                  民事第三庭法　官　張益銘

附表一
編號  權利範圍 1 桃園縣○○鄉○○段000地號土地（面積0.2459公頃）重測後為八德區大竹段74地號 三分之一 2 桃園縣○○鄉○○段00000地號土地（面積1.6014公頃）重測後為八德區大竹段75地號 三分之 3 桃園縣○○鄉○○段000地號土地（面積0.2531公頃）重測後併合併為八德區大竹段819地號 十二分之二 

附表二
編號  應有部分 1 龜山區東嶺段127地號 四分之一 2 龜山區東嶺段162建號建物（即門牌為桃園市○○區○○○街00號） 全部 


以上正本係照原本作成
如對本判決上訴，須於判決送達後 20 日內向本院提出上訴狀。
如委任律師提起上訴者，應一併繳納上訴審裁判費。
中　　華　　民　　國　　111 　年　　11　　月　　2 　　日
                            書記官　李毓茹